【裁判字號】    99,簡,230
【裁判日期】    991029
【裁判案由】    勞工保險條例
【裁判全文】
高雄高等行政法院簡易判決
                                       99年度簡字第230號
原      告  甲○○
被      告  勞工保險局
代  表  人  乙○○  總經理
訴訟代理人  丙○○
            陳冠丞
上列當事人間勞工保險條例事件，原告不服行政院勞工委員會中
華民國99年5月13日勞訴字第0990005512號訴願決定，提起行政
訴訟，本院判決如下：
    主  文
原告之訴駁回。
訴訟費用由原告負擔。
    事實及理由
一、事實概要︰
    緣原告於民國94年8月19日卸貨時自車上摔落地面受傷致「
    頸脊髓損傷病變及頸椎骨折」，曾領取94年8月22日至95年3
    月7日期間共193日職業傷害傷病給付。嗣以同一傷病繼續申
    請95年3月8日至95年6月27日期間職業傷害傷病給付，案經
    被告於95年8月29日以保給簡字第021132769號書函核定原告
    後續所申請傷病給付應不予給付。原告不服，申請審議，復
    經行政院勞工委員會勞工保險監理委員會（下稱勞保監理委
    員會）審定駁回。原告不服，提起訴願，亦經行政院勞工委
    員會（下稱勞委會）以原告提起訴願逾期，而決定訴願不受
    理，原告遂提起本件行政訴訟。
二、本件原告主張︰原告於94年8月19日因工作從15噸重車上跌
    下，之後被送往高雄802國軍醫院加護病房，當時昏迷指數
    是3，而在加護病房內約1星期後，則轉診至義大醫院，當時
    由蔡育敦醫師接手細心照顧與治療，而後回家靜養。但原告
    工作災害至今99年7月2日都還未痊癒，惟原告申請職災理賠
    ，但被告只給予6個月的理賠金，之後並未再收到補助，而
    原告再次申請時，被告則用醫學推理，調查病理而不理賠，
    拖延理賠申請時間，而後被告又以原告康復也可工作為由，
    將原告每月職災害補助金停止。按職災理賠：第1年給付100
    ～70％理賠金，第2年給付100～50％理賠金。原告確實至今
    未能有工作能力，為此提起本件訴訟，聲明求為判決被告應
    給付原告自94年8月19日起平均月投保薪資職災理賠第1年70
    ％及第2年50％之理賠金。
三、被告則以︰
（一）本件原告請求95年3月8日至95年6月27日期間職業傷病給
      付之金額共為新台幣（下同）5萬176元（640元×112日×
      70％），經審核不予給付，計差額為5萬176元，訴訟標的
      金額在40萬元以下，適用簡易訴訟程序，合先敘明。
（二）按勞工保險條例第34條規定：「被保險人因執行職務而致
      傷害或職業病不能工作，以致未能取得原有薪資，正在治
      療中者，自不能工作之第4日起，發給職業傷害補償費或
      職業病補償費。．．．前項因執行職務而致傷病之審查準
      則，由中央主管機關定之。」及同條例第36條規定：「職
      業傷害補償費及職業病補償費，均按被保險人平均月投保
      薪資百分之七十發給，每半個月給付1次；如經過1年尚未
      痊癒者，其職業傷害補償費或職業病補償費減為平均月投
      保薪資之半數，但以1年為限。」又勞委會89年6月9日台8
      9勞保3字第0022720號函示：「依據勞工保險條例第34條
      規定，被保險人因執行職務而致傷害或職業病不能工作，
      以致未能取得原有薪資，正在治療中者，自不能工作之第
      4日起，發給職業傷害補償費或職業病補償費。所稱不能
      工作係指勞工於傷病醫療期間不能從事工作，經醫師診斷
      審定者，．．．」。
（三）原告以其於94年8月19日卸貨時自車上摔下受傷致「頸脊
      髓損傷病變及頸椎骨折」，曾領取94年8月22日至95年3月
      7日期間共193日職業傷害傷病給付，嗣以同一傷病續請至
      95年6月27日期間職業傷害傷病給付，案經被告將原告所
      送X光片併全案送請專科醫師審查，據醫理見解：「賴先
      生無嚴重頸椎骨折，為一般軟組織損傷，應於半年左右可
      漸恢復工作，前已給付193日已為合理，不同意再申請。
      」據此，被告於95年8月29日以保給簡字第021132769號書
      函核定原告後續所請傷病給付應不予給付。原告不服，申
      請審議，理由略以「本人工作中受傷後，醫囑不能工作需
      長期治療，請重新審查。」被告為求慎重，經洽調原告後
      續就診醫院之病歷資料，併全案再送請專科醫師審查，據
      醫理見解：「賴先生第1頸椎骨折，未手術治療，其X光片
      顯示整體頸椎情況尚好，其半年左右應可有相當之恢復，
      應可漸恢復工作，不同意再予給付。」復經勞保監理委員
      會以該會特約醫師之醫理見解：「依義大醫院病歷記載，
      賴君第1頸椎骨折並無脊髓壓迫，其肌力並無損傷，其出
      院後主要為神經外科和新陳代謝科門診，其神經外科門診
      並無積極治療，僅為止痛、維他命及軟便劑給予。以第1
      頸椎小片骨折無脊髓壓迫，勞工保險局原核付193日傷病
      給付應已足夠。」而認被告之原核定應無不當，於95年12
      月15日以95保監審字第3186號審定書審定駁回。原告不服
      ，於99年2月9日續提起訴願，理由略以：「94年至今本人
      無法恢復工作能力，95年5月9日至今尚無給付職災理賠，
      今附上診斷證明1份，請重新審查，如查證事實請勞保局
      給予本人第1年70％，第2年50％之傷病給付。」案經勞委
      會以原告逾期提起訴願，於99年5月13日以勞訴字第09900
      05512號決定書決定不受理。
（四）原告訴稱：本人在94年8月19日因工作中從15噸重車上跌
      下，受傷至今99年7月2日都還未痊癒云云。惟查，原告所
      患傷病是否影響工作及於何時可恢復工作能力，涉及專業
      醫理之判斷，須有客觀就診病歷資料為憑並經由醫師審查
      認定。本案既經被告及勞保監理委員會共2位特約專科醫
      師先後就原告之就診病歷詳予審查，並提具專業醫理見解
      ，咸認原告於所請95年3月8日至95年6月27日之傷病期間
      尚無不能工作之病況，被告原核付193日之傷病給付已足
      夠，被告乃據以核定不予給付。原告不服被告之核定，申
      請審議，經審定駁回後，未於法定期間提起訴願，被告之
      處分已告確定。綜上，被告所為處分於法並無違誤等語，
      資為抗辯。並聲明求為判決駁回原告之訴。
四、經查：
（一）按行政訴訟之類型，可分為撤銷訴訟、給付訴訟及確認訴
      訟三種，其中給付訴訟依其起訴之前應否先經前置訴願程
      序，及所請求者係行政處分或係行政處分以外之其他給付
      ，又可分為行政訴訟法第5條規定之課予義務訴訟類型及
      同法第8條規定之一般給付訴訟類型。次按行政法院並未
      具有上級行政機關之功能，不得取代行政機關而自行決定
      ，故行政訴訟法第8條所規定因公法上原因發生財產上之
      給付，而提起一般給付之訴，其請求金錢給付者，必須以
      該訴訟可直接行使給付請求權時為限，如依實體法之規定
      ，尚須先由行政機關核定或確定其給付請求權者，則應提
      起課予義務之訴，請求作成該核定之行政處分。準此，得
      提起一般給付之訴者，應限於請求金額已獲准許可或已保
      證確定之金錢支付或返還。是公法上原因發生財產上之給
      付，債權人固得依行政訴訟法第8條第1項前段之規定，向
      高等行政法院提起一般給付之訴，請求償還，惟如債權人
      於提起給付之訴前，須先請求行政機關核定並作成授益行
      政處分者，基於行政權之尊重暨避免司法資源被濫用，債
      權人應先向行政機關請求作成行政處分後，經由訴願程序
      ，依行政訴訟法第5條規定，提起課予義務訴訟，請求作
      成該核定之行政處分。如債權人捨此合法救濟途徑不由，
      逕行提起一般給付之訴者，則其起訴自屬欠缺權利保護之
      必要。
（二）又按「中央主管機關統籌全國勞工保險業務，設勞工保險
      局為保險人，辦理勞工保險業務。．．．。」「保險人為
      審核保險給付或勞工保險監理委員會為審議爭議案件認有
      必要者，得向被保險人、受益人、投保單位、各該醫院、
      診所或領有執業執照之醫師、助產士等要求提出報告，或
      調閱各該醫院、診所及投保單位之病歷．．．。」「被保
      險人因執行職務而致傷害或職業病不能工作，以致未能取
      得原有薪資，正在治療中者，自不能工作之第4日起，發
      給職業傷害補償費或職業病補償費。職業病種類表如附表
      一。」「職業傷害補償費及職業病補償費，均按被保險人
      平均月投保薪資百分之七十發給，每半個月給付1次；如
      經過1年尚未痊癒者，其職業傷害或職業病補償費減為平
      均月投保薪資之半數，但以1年為限。」行為時勞工保險
      條例第5條第1項前段、第28條前段、第34條第1項及第36
      條分別定有明文。復按「依本條例第33條或第34條請領傷
      病給付者，應備左列書件：一、傷病給付申請書。二、給
      付收據。三、傷病診斷書。其為住院者，得以應診醫院開
      具載有傷病名稱及入出院日期之證明文件代替。」亦為行
      為時勞工保險條例施行細則第64條第1項所明定。足見勞
      工保險之職業傷害傷病給付，須由被保險人提出申請，並
      由保險人即被告經由一定程序審核決定，亦即須由被告以
      行政處分之方式為之，該職業傷害傷病請求權之給付內容
      始為確定，是人民請求被告為職業傷害傷病給付，應提起
      行政訴訟法第5條之課予義務訴訟，請求行政法院命被告
      為特定內容之行政處分，而非得逕行提起同法第8條之一
      般給付訴訟。
（三）本件原告以其於94年8月19日卸貨時自車上摔下受傷致「
      頸脊髓損傷病變及頸椎骨折」，曾領取94年8月22日至95
      年3月7日期間共193日職業傷害傷病給付，嗣以同一傷病
      繼續申請95年3月8日至95年6月27日期間職業傷害傷病給
      付。案經被告將原告所送X光片併全案送請專科醫師審查
      ，據醫理見解：「賴先生無嚴重頸椎骨折，為一般軟組織
      損傷，應於半年左右可漸恢復工作，已給付193日已為合
      理，不同意其再申請。」據此，被告於95年8月29日以保
      給簡字第021132769號書函核定原告後續所申請傷病給付
      應不予給付。原告不服，申請審議，被告為求慎重，經洽
      調原告之病歷資料，併全案再送請專科醫師審查，據醫理
      見解：「賴先生第1頸椎骨折，未手術治療，其X光片顯示
      整體頸椎情況尚好，其半年左右應可有相當之恢復，如有
      工作意願，應可漸恢復工作，故不同意其申請。」復經勞
      保監理委員會以該會特約醫師之醫理見解：「依義大醫院
      病歷記載，賴君第1頸椎骨折並無脊髓壓迫，其肌力並無
      損傷，其出院後主要為神經外科和新陳代謝科門診，其神
      經外科門診並無積極治療，僅為止痛、維他命及軟便劑給
      予。以第1頸椎小片骨折無脊髓壓迫，勞工保險局原核付
      193日傷病給付應已足夠。」而認被告之原核定應無不當
      ，於95年12月15日以95保監審字第3186號審定書審定駁回
      。該審定書於95年12月19日送達原告，核計其提起訴願之
      30日不變期間應自95年12月20日起算，而原告設址高雄縣
      ，應扣除在途期間6日，訴願期間計至96年1月24日即已屆
      滿，而原告遲至99年2月9日始向被告提起訴願，此有勞保
      監理委員會之郵務送達回證及原告訴願書上之被告收文章
      日期可稽，是訴願機關勞委會以原告提起訴願逾期為由，
      決定不予受理，於法並無不合。本件原告復提起一般給付
      訴訟，聲明求為判決被告應給付原告自94年8月19日起平
      均月投保薪資職災理賠第1年70％及第2年50％之理賠金，
      已屬誤用訴訟類型。又因原告逾期提起訴願，被告之原核
      定處分業已確定，致無從曉諭其變更為課予義務訴訟，是
      本件原告起訴之訴訟類型，顯屬錯誤，而欠缺權利保護之
      必要。
五、綜上所述，本件原告提起一般給付訴訟，請求被告給付原告
    自94年8月19日起平均月投保薪資職災理賠第1年70％及第2
    年50％之理賠金，顯係誤用訴訟類型，而欠缺權利保護之必
    要，應予駁回。又依程序不合，實體不究之原則，原告之訴
    ，既因程序不合，而予駁回，其實體上之主張，自無庸再予
    審論。另本件為簡易訴訟事件，爰不經言詞辯論為之，附此
    敘明。
六、據上論結，本件原告之訴為無理由，依行政訴訟法第233條
    第1項、第236條、第98條第1項前段，判決如主文。
中    華    民    國    99    年    10    月    29    日
                  高雄高等行政法院第一庭
                                  法  官  呂 佳 徵

以上正本係照原本作成。
如不服本判決，應於送達後20日內，向本院提出上訴狀並表明上
訴理由，如於本判決宣示後送達前提起上訴者，應於判決送達後
20日內補提上訴理由書（須按他造當事人人數附繕本）。
中    華    民    國    99    年    10    月    29    日

                                  書記官  李 建 霆
附註：
行政訴訟法第235條（第1項、第2項）：
對於適用簡易程序之裁判提起上訴或抗告，須經最高行政法院之
許可。
前項許可，以訴訟事件所涉及之法律見解具有原則性者為限。

司法院資訊處製作；財團法人民間司法改革基金會備份。
